臺灣花蓮地方法院刑事判決
公　訴　人　臺灣花蓮地方法院檢察署檢察官
被　　　告　乙○○
 　　　　　　 　　（另案在臺灣泰源技訓所執行保安處分中）
被 　　告　甲○○
 　　　　　　 　　（另案於臺灣花蓮監獄執行中）
上列被告因竊盜等案件，經檢察官提起公訴（94年度偵字第3931
號），本院判決如下：
    主  文
甲○○收受贓物，累犯，處有期徒刑肆月，如易科罰金，以新臺
幣壹仟元折算壹日。
乙○○無罪。
    事  實
一、甲○○前於民國93年 9月間因施用第一級毒品海洛因及第二
    級毒品安非他命案件，經本院於94年 3月17日以94年度花訴
    字第5號各判處有期徒刑6月及4月，應執行有期徒刑9月，甫
    於94年5月26日易科罰金執行完畢，猶不知悔改，竟於95 年
    7月10日11時 30分許之後某日，在花蓮縣境內某處，明知不
    詳姓名年籍之成年人）所交付之車號BXC－903號重型機車係
    屬來歷不明之贓物（為丁○○所有，於95年 7月10日11時30
    分許，在花蓮縣花蓮市慈濟醫院停車場遭人竊取），竟仍予
    以收受，並加以騎用，嗣於同年月15日凌晨 4時許，在花蓮
    市○○路720號前為警查獲。
二、案經花蓮縣警察局花蓮分局報請臺灣花蓮地方法院檢察署檢
    察官偵查起訴。
    理  由
壹、有罪部分：
一、訊據被告甲○○除對於贓車的來源有所爭執外，其餘對於上
    開收贓犯行業均已於警詢時、偵查中及本院準備程序時均坦
    承不諱，復有證人丁○○於警詢中之陳述可佐，另有代保管
    單、勘察採證同意書、花蓮縣警察局車輛協尋、車牌失竊（
    尋獲）電腦輸入單各 1紙等在卷可參，雖被告於本院審理時
    改稱該機車並非同案被告乙○○借予其騎用，而係其個人所
    竊取云云，然查，如後所述，被告甲○○固曾於警、偵訊時
    多次指訴該機車係為被告乙○○在其家中借予其騎用云云，
    而於本院審理時，卻改稱係為其所竊取云云，足見其所言，
    有前後不一致的重大瑕疵存在，是其所述內容，是否可採，
    誠令人質疑。然而不論是贓物來源或是竊盜行為，就此等情
    節，均僅有被告甲○○片面的說詞外，並無其他積極事證，
    足堪佐證，從而，自不得依被告甲○○無從查考之供述，即
    率認該贓車的來源係源自於乙○○，甚或是其所竊取，但徵
    諸被告甲○○迭於警、偵時均自陳該機車係他人所借，且如
    係其竊得，其究竟係在何時何時以何種方式為之，就此重要
    的犯行均付之闕如，從而，自以被告甲○○於警、偵訊時所
    言，係他人所借之詞，較為可採，故本院認該機車係被告乙○○以外之人，在竊得機車後，旋即在花蓮縣境內某處，借
    予被告甲○○使用之事實，較符合常理，因此，被告甲○○
    於本院審理時所言其係行竊者之辯詞，不足為據，本件事證
    明確，被告甲○○收受贓物犯行，已足認定，應予依法論科
    。
二、核被告甲○○所為，係犯刑法第349條第1項之收受贓物罪。
    被告甲○○曾犯有如事實欄所載之判刑紀錄，於92年2月8日
    執行完畢後 5年內，再故意犯本罪，為累犯，應依法加重其
    刑。本院審酌被告犯罪的動機、手段、收受贓物影響社會治
    案甚鉅，所生之危害，及犯罪後坦承犯行、惟嗣後更改供詞
    ，態度欠佳等一切情狀，量處如主文所示之刑，並諭知易科
    罰金之折算標準。
貳、無罪部分：
一、公訴意旨略以：被告乙○○於95年 7月10日11時30分許，在
    在花蓮市慈濟醫院停車場，竊取丁○○所有之車號BXC－903
    號重型機車。得手後，嗣於同年月13日下午 4時30分，在花
 　 蓮縣新城鄉佳林村佳林19號被告甲○○住處，將該機車借予
　　予被告甲○○騎用。因認被告乙○○共涉有刑法第320條第1
    項之竊盜罪嫌云云。
二、按犯罪事實應依證據認定之，無證據不得認定犯罪事實；又
    不能證明被告犯罪者，應諭知無罪之判決，刑事訴訟法第15
    4條第2項、第301條第1項分別定有明文。再所謂認定犯罪事
    實之證據，係指足以認定被告確有犯罪行為之積極證據而言
    ，苟未能發現相當證據，或證據不足為不利於被告事實之認
    定時，即應為有利於被告之認定，更不必有何有利之證據，
    亦不能以推測或擬制之方法，以為裁判基礎（最高法院29年
    度上字第3105號、40年度臺上字第86號、56年度臺上字第80
    7號判例意旨參照）。
三、公訴人認被告乙○○涉有竊盜罪嫌，無非係以被告乙○○、
    甲○○於偵訊中之陳述、被害人丁○○於警詢中之證詞，及
    照片4幀、代保管單1紙，為其所憑之論據。訊據被告乙○○
    堅決否認其有上開竊盜犯行，辯稱：伊當時人係在桃園，伊
    和甲○○只是普通朋友，恐係其聽聞到伊當時犯案遭通緝，
    而欲將犯罪推到伊身上等語置辯。經查：
(一)、系爭機車係於95年 7月10日11時30分許，在花蓮慈濟醫院停
    車場裡遭竊等情，業為證人丁○○於警詢中所陳明在卷，並
    有代保管單 1紙在卷可參，但就此等證據，均只能證明該機
    車遭竊之事實，並無法根據該等證據可推認被告乙○○有所
    犯案。
(二)、而證人即同案被告甲○○雖於警訊（被告乙○○於本案辯論
    終結前，對該證據之證據能力，並未有所爭辯，參諸該說述
    ，乃係被告甲○○在甫查獲後就機車的來源為說明，並未見
    不當之處，故本院認有證據能力，但證據的證明力，仍應由
    本院本諸心證判斷之，併予敘明）及本院準備程序時均指證
    係被告乙○○將機車借予其使用，但就此情節亦僅有其個人
    的說詞，既未經過結具，以擔保其說詞的可信性，又未經過
    被告乙○○當面予以對質，是其所言，是否實在，殊令人懷
    疑，況且，對於究竟機車的來源為何乙節，證人甲○○在本
    院審理時所言說是其所竊，而與上開警詢所言，顯有相當大
    的差異，是其可信度較低，縱然，證人甲○○與被告乙○○
    素無仇隙，但臨事將責任推往他人，亦屬吾人常見的心理防
    禦手段，並不能僅因二人並無仇怨，即遽認證人甲○○其所
    述即屬為真，而檢察官除了依據甲○○的片面說詞外，並未
    在機車上或是他處，尋獲被告乙○○犯案的跡證，是證人甲○○的證述，既有重大瑕疵可指，其證詞的可信度，顯然較
    低，自不能僅純以證人甲○○無法查證的說詞，判認被告乙○○犯行。
(三)、綜上所述，本件檢察官所舉證據不能證明被告乙○○所為，
    符合刑法竊盜構成要件，且被告乙○○所為辯解尚屬可採。
    此外，本院查無其他積極證據足資證明被告乙○○確有竊盜
    犯行，本件不能證明被告乙○○犯罪，揆諸首揭法條及判例
    意旨，爰為被告乙○○無罪之諭知。
據上論斷，應依刑事訴訟法第299條第1項前段、第301條第1項，
刑法第349條第1項、第47條第1項、第41條第1項前段，刑法施行
法第1之1條，判決如主文。
本案經檢察官丙○○到庭執行職務。
中　　華　　民　　國　　96　　年　　4 　　月　　3 　　日
             　　             臺灣花蓮地方法院刑事第二庭
                              審判長法　官　李  豫  雙
                                    法  官　楊  仲  農
　　　　　　　　            　　    法  官  俞  秀  美
上列正本證明與原本無異。
如對本判決不服，應於送達後10日內，向本院提出上訴狀（應抄
附繕本）告訴人或被害人如對於本判決不服者，應具備理由請求
檢察官上訴，其上訴期間之計算係以檢察官收受判決正本之日期
為準。
                                    書記官
中　　華　　民　　國　　96　　年　　4 　　月　　3 　　日
附錄本判決論罪之法律條文：
中華民國刑法第349條第1項：
收受贓物者，處三年以下有期徒刑、拘役或五百元以下罰金。
